臺灣橋頭地方法院刑事判決　
111年度審交訴字第91號
公  訴  人  臺灣橋頭地方檢察署檢察官
被      告  吳同祐



上列被告因過失致死案件，經檢察官提起公訴（111年度偵字第2
3、2333號），嗣因被告於準備程序中就被訴事實為有罪之陳述
，經告知簡式審判程序之旨，並聽取被告與公訴人之意見後，合
議庭裁定由受命法官進行簡式審判程序，判決如下：
    主  文
吳同祐犯過失致人於死罪，處有期徒刑陸月，如易科罰金，以新
臺幣壹仟元折算壹日。緩刑貳年，並應於本判決確定之翌日起壹
年內接受法治教育貳場次，緩刑期間付保護管束。
    事  實
一、吳同祐考領有普通重型機車駕駛執照，於民國110年10月12
    日0時14分許，騎乘車牌號碼000-0000號普通重型機車，沿
    高雄市楠梓區楠梓新路外側快車道由西往東方向行駛，行經
    該路段222號前時，本應注意行車速度應依速限標誌或標線
    之規定，無速限標誌或標線者，行車時速不得超過50公里，
    並應注意車前狀況，隨時採取必要安全措施，而依當時雖天
    候雨、路面濕潤，惟夜間有照明、柏油路面無缺陷且無障礙
    物，視距良好，並無不能注意之情事，竟貿然以時速61.42
    公里之速度超速行駛，且疏於注意車前狀況。適有行人黃燕
    陵亦疏未注意在劃有分向限制線之路段，不得穿越道路，而
    貿然自該處徒步由北往南穿越楠梓新路，雙方因此於該路段
    222號前外側快車道上發生碰撞，黃燕陵遭撞倒地，而受有
    頭部外傷、顱內出血、中樞神經性休克等傷害，經送往國軍
    高雄總醫院左營分院急救，仍於110年10月18日19時58分許
    傷重不治死亡。
二、案經臺灣橋頭地方檢察署檢察官相驗後自動檢舉簽分、黃燕
    陵之配偶龐鴻鑫訴由高雄市政府警察局楠梓分局報告臺灣橋
    頭地方檢察署檢察官偵查起訴。
    理  由
一、本件被告吳同祐所犯非為死刑、無期徒刑、最輕本刑為3年
    以上有期徒刑之罪或高等法院管轄之第一審案件，而於準備
    程序進行中，被告就被訴事實為有罪之陳述，經法官告知簡
    式審判程序之旨，並聽取被告及檢察官之意見後，合議庭裁
    定由受命法官獨任進行簡式審判程序，是本案之證據調查，
    依刑事訴訟法第273條之2規定，不受同法第159條第1項、第
    161條之2、第161條之3、第163條之1及第164條至第170條規
    定之限制，合先敘明。
二、認定犯罪事實所憑之證據及理由：
  ㈠上揭事實，業據被告於本院準備程序及審理時均坦承不諱，
    核與證人即被害人黃燕陵之配偶龐鴻鑫於警詢及偵查中之指
    述相符，並有高雄市政府警察局道路交通事故現場圖、道路
    交通事故談話紀錄表、道路交通事故調查報告表㈠、㈡-1、事
    故現場照片、車輛詳細資料報表、道路交通事故初步分析研
    判表、行車記錄錄影畫面擷取照片、臺灣橋頭地方檢察署相
    驗屍體證明書及檢驗報告書、高雄市交通局車輛行車事故鑑
    定委員會111年1月11日高市車鑑字第11170018400號函暨所
    檢附之鑑定意見書、公路電子匣門-證號查詢機車駕駛人資
    料、高雄市政府警察局楠梓分局刑案勘察照片等件附卷可稽
    ，堪認被告前開任意性自白確與事實相符，可採為認定事實
    之依據。
  ㈡按行車速度，依速限標誌或標線之規定，無速限標誌或標線
    者，行車時速不得超過50公里；駕駛人應注意車前狀況及兩
    車並行之間隔，並隨時採取必要之安全措施，道路交通安全
    規則第93條第1項第1款、第94條第3項分別定有明文。被告
    考領有合格普通重型機車駕駛執照，此有交通事故調查報告
    表㈡-1在卷可查，其對於前揭規定自應知悉甚詳，且於駕車
    上路之際更應恪遵前揭規範。而依案發之際雖天候雨、路面
    濕潤，惟現場夜間有照明、柏油路面無缺陷、無障礙物、視
    距良好一情，亦有道路交通事故調查報告表㈠為憑，客觀上
    並無不能注意之情事，被告竟疏未注意及此，超速行駛且未
    注意車前狀況，肇致本件車禍發生，則被告對本事故之發生
    自有違反上開注意義務之疏失甚明。且被告前揭駕車過失行
    為與被害人之死亡結果間確具有相當因果關係，足認被告前
    揭自白有上述過失乙節確與事實相符，洵堪採認。
  ㈢另查，被害人對於本件交通事故之發生，亦有在劃有分向限
    制線路段穿越道路之違規情事存在，有前揭鑑定意見書在卷
    可參，是被害人就本件事故之發生亦與有過失一節，堪予認
    定。惟按刑法上過失傷害罪，刑事法院僅須就被告被訴之行
    為事實認事用法，予以評價判斷是否該當刑法上所規定之罪
    責，至被害人就其傷害之發生，是否與有過失，並非所問。
    被害人縱亦有過失，僅是民事損害賠償事件兩造過失比例計
    算之問題，或作為有利被告之刑事量刑審酌，然並不因此豁
    免被告本案應負之刑事過失傷害罪責，併此敘明。
  ㈣從而，本案事證明確，被告上開犯行，洵堪認定，應依法論
    科。
三、論罪科刑：
  ㈠核被告所為，係犯刑法第276條之過失致人於死罪。其於事故
    發生後，在未有偵查犯罪職權之公務員發覺前，於員警前往
    現場處理時在場，當場承認為肇事人乙節，有道路交通事故
    肇事人自首情形紀錄表附卷可查，是其對於未發覺之犯罪自
    首而接受裁判，爰依刑法第62條前段規定減輕其刑。
　㈡另汽車駕駛人，在快車道依規定駕車行駛，因行人或慢車不
    依規定，擅自進入快車道，而致人受傷或死亡，依法應負刑
    事責任者，減輕其刑，道路交通管理處罰條例第86條第2項
    固定有明文。然所謂在快車道「依規定」駕車行駛，係指行
    車時未違反道路交通管理處罰條例有關處罰條文，而僅疏未
    注意車前狀況，應負刑事責任而言（最高法院98年度台上字
    第5662號判決意旨參照）。經查，本件被害人雖在劃有分向
    限制線路段違規進入楠梓新路快車道，然被告在快車道行駛
    時，除未注意車前狀況，並已違規超速行駛，揆諸上揭說明
    ，即不符合上開條例減輕其刑之要件，附此敘明。
　㈢爰審酌被告一時疏失肇事釀成本件車禍事故，致被害人枉送
    寶貴生命，並使被害人家屬蒙受痛失至愛親人難以抹滅之創
    傷及無法彌補之傷痛，犯罪所生損害非輕，行為應予非難；
    惟考量被告犯後已坦承犯行，且與被害人家屬成立調解並賠
    償新臺幣（下同）260萬元完畢，告訴人並具狀請求對被告
    從輕量刑、為緩刑之宣告，此有高雄市楠梓區調解委員會調
    解書、本院刑事案件移付調解簡要紀錄及告訴人刑事陳述狀
    在卷可查，堪認被告已積極填補被害人家屬之損失，犯後態
    度尚稱良好；兼衡被告及被害人雙方之過失情節，暨被告現
    就讀大學、無工作、未婚、未負擔扶養義務等一切情狀，爰
    量處如主文所示之刑，並諭知易科罰金之折算標準。
  ㈣末查，被告前未曾因故意犯罪受有期徒刑以上刑之宣告，有
    臺灣高等法院被告前案紀錄表存卷可查，其因一時失慮，致
    蹈刑章，且犯後已坦承犯行，並與被害人家屬成立調解並給
    付賠償金完畢，告訴人亦同意本院給予被告緩刑之宣告等情
    ，業經認定如上，顯見被告犯後已有積極面對、反省負責之
    態度，堪信被告經歷此次偵、審程序及罪刑之宣告，應能知
    所警惕，信無再犯之虞，本院因認被告所受宣告刑以暫不執
    行為適當，爰依刑法第74條第1項第1款之規定，諭知緩刑2
    年，以啟自新。又為修復被告犯行對法秩序之破壞，並加強
    被告之法治觀念，使其於緩刑期內能深知警惕，避免再度犯
    罪，乃依刑法第74條第2項第8款之規定，命被告應於主文所
    示期間內參加法治教育2場次。暨依刑法第93條第1項第2款
    規定，諭知緩刑期間付保護管束，期能使被告於法治教育過
    程及保護管束期間，確切明瞭被告行為所造成之損害，並培
    養正確法治觀念。另依刑法第75條之1第1項第4 款規定，違
    反上開負擔情節重大，足認原宣告之緩刑難收其預期效果，
    而有執行刑罰之必要者，得撤銷緩刑之宣告，附此敘明。　
據上論斷，應依刑事訴訟法第273條之1第1項、第299條第1項前
段，判決如主文。
本案經檢察官曾財和提起公訴，檢察官李門騫到庭執行職務。
中　　華　　民　　國　　111 　年　　6 　　月　　29　　日
                  刑事第四庭  法　官  簡祥紋
以上正本證明與原本無異。如不服本判決應於收受判決後 20 日
內向本院提出上訴書狀，並應敘述具體理由。其未敘述上訴理由
者，應於上訴期間屆滿後20 日內向本院補提理由書 (均須按他
造當事人之人數附繕本)「切勿逕送上級法院」。
中　　華　　民　　國　　111 　年　　6 　　月　 29　　日
                              書記官  陳佳彬
附錄本案論罪科刑法條：
中華民國刑法第276條
因過失致人於死者，處5年以下有期徒刑、拘役或50萬元以下罰
金。